【裁判字號】    89,訴,354
【裁判日期】    891030
【裁判案由】    偽造文書等
【裁判全文】
臺灣屏東地方法院刑事判決                          八十九年度訴字第三五四號
    公  訴  人  臺灣屏東地方法院檢察署檢察官
    被      告  甲○○
右列被告因偽造文書等案件，經檢察官提起公訴（八十八年度偵字第二六三九號），
本院判決如左：
     主  文
甲○○連續意圖為自己不法之利益，以無線方式，盜用他人電信設備通信，累犯，處
有期徒刑肆月。盜拷之行動電話壹具沒收。
     事  實
一、甲○○曾因違反麻醉藥品管理條例案件，經臺灣高雄地方法院判處有期徒刑三月
    確定，於民國八十三年二月二十四日易科罰金執行完畢，仍不知悛悔，明知楊俊
    宏於八十七年三月底、四月初所交付之行動電話一支來路不明（按其門號為00
    0000000號，乃沈子超向中華電信股份有限公司﹙以下簡稱中華電信公司
    ﹚所租用，由中華電信公司提供通訊服務），竟仍於遇友人撥打其000000
    0000號呼叫器或其夫蘇飛龍交其使用之0000000000號呼叫器，欲
    與其聯繫時，基於意圖為自己不法之利益之概括犯意，在臺灣南部地區，以無線
    方式，連續盜用沈子超所租用之上開行動電話電信設備，撥接上開呼叫者之電話
    號碼通訊，前後計十次，時間總計達四百五十秒，而得免付行動電話通話費之利
    益，其盜撥之時間、對象及通話時間等，均詳如附表。嗣因沈子超發覺其電話計
    費有異，乃於八十七年六月五日向中華電信公司北高雄營運處申報行動電話疑遭
    盜用，經警調取通話聯絡紀錄比對分析而循線查獲。
二、案經交通部電信總局函請臺灣屏東地方法院檢察署檢察官偵查起訴。
     理  由
一、右揭犯罪事實，業據被告甲○○坦承不諱，核與被害人沈子超之指訴，楊俊宏、
    蘇飛龍之供述，及各該家用及000000000號行動電話通話聯絡紀錄比對
    分析結果相符。此外並有行動電話被盜用申報書及蘇飛龍入監服刑之刑案資料查
    註紀錄表在卷可按，本件事證明確，犯行洵堪認定，應予依法論科。
二、被告為前揭犯行後，電信法業經修正公布施行，依八十八年十一月三日修正公布
    施行電信法第五十六條第一項規定：「意圖為自己或第三人不法之利益，以有線
    、無線或其他電磁方式，盜接或盜用他人電信設備通信者，處五年以下有期徒刑
    ，得併科新臺幣一百五十萬元以下罰金。」與修正前之電信法第五十六條第一項
    規定：「意圖為自己或第三人不法之利益，以有線、無線或其他電磁方式，盜接
    或盜用他人電信設備通信者，處五年以下有期徒刑、拘役或併科新臺幣十五萬元
    以下罰金。」比較結果，修正前之電信法第五十六條第一項規定對被告較為有利
    ，故本件應依刑法第二條第一項但書規定，應適用最有利之行為時之法律，即修
    正前之電信法第五十六條第一項之規定，為論罪之依據。核被告所為係犯修正前
    之電信法第五十六條第一項之盜用他人電信設備通信罪。被告多次盜用他人電信
    設備通信之犯行，時間緊接，手法相同，所犯為同一構成要件之罪名，顯係基於
    概括犯意為之，為連續犯，應依刑法第五十六條之規定以一罪論，並加重其刑。
    又被告曾因違反麻醉藥品管理條例案件，經臺灣高雄地方法院判處有期徒刑三月
    確定，於八十三年二月二十四日易科罰金執行完畢，有臺灣屏東地方法院檢察署
    刑案資料查註紀錄表及本院全國前案紀錄表各一紙可按（起訴書就被告前科誤載
    為楊俊宏者），其於五年內再犯本件有期徒刑以上之罪，為累犯，應依刑法第四
    十七條加重其刑，併上開連續犯加重部分，遞加之。爰審酌被告素行不佳，盜用
    他人行動電話，造成合法申請租用人之困擾，惟念其犯後坦承犯行，態度良好，
    盜用之次數、期間無多，損害非鉅等一切情狀，量處如主文所示之刑。被告用以
    盜用他人電信設備之盜拷行動電話一具，雖未扣案，惟無證據證明業已滅失，應
    依電信法第六十條規定，不問屬於犯人與否，併宣告沒收之。
三、至公訴意旨除前揭論罪之事實外，尚認被告所使用之盜拷行動電話，其序號及內
    碼乃盜錄沈子超所申請租用之000000000號行動電話者，涉有偽造文書
    等罪嫌。惟行動電話手機之電子序號及內碼等，雖係手機製造廠商及行動電話通
    信業者（如中華電信公司等）方有權（或授權他人）製作，將之輸錄於行動電話
    手機之電腦電磁紀錄內，供行動電話通信業者之電腦網路交換控制中心比對查核
    ，以決定是否准許該手機使用者通信之用，合於永續狀態中表示一定用意證明之
    刑法文書概念，屬刑法第二百二十條第二項、第二百十條之準私文書（參照最高
    法院八十八年度第一次刑事庭會議紀錄摘要）。是行為人若使用盜拷自他人行動
    電話手機之電子序號及內碼者，除構成電信法第五十六條第一項之以無線方式，
    盜用他人電信設備通信外，固可能同時構成上開刑法第二百十六條、第二百二十
    條第二項、第二百十條之行使準私文書罪。惟按刑法行使偽造準私文書罪，須行
    為人知悉其行使之標的屬文書性質，且故意（直接或間接）為之，始足構成，倘
    行為人根本不知悉行使者，屬刑法文書性質，自無行使偽造私文書之故意。而查
    行動電話手機之電子序號及內碼等，係手機製造廠商及行動電話通信業者製作，
    並將之輸錄於行動電話手機之電腦電磁紀錄內，供行動電話通信業者之電腦網路
    交換控制中心比對查核，以決定是否准許該手機使用者通信之用一節，係屬高科
    技專業領域知識，除非係相關專業人員，或得自專業人員解析，或盜拷行動電話
    者本身始堪知曉，衡情，諒非常人單從行動電話手機外表，即得窺知手機內存在
    相關專業內容紀錄，進而為刑法上準私文書性質之認知。查本件被告上開盜用他
    人行動電話號碼所使用之手機，乃楊俊宏所交付，業經楊俊宏是認，堪認被告所
    取得者，乃已經他人盜錄完成之盜拷行動電話，再者，訊據被告本身所從事之職
    業，亦為與電子技術無關之小說出租，查無證據證明被告具備盜錄該行動電話之
    序號及內、外碼之相關技能，或其與原盜錄者間有犯意之聯絡，或其知悉手機內
    相關紀錄之文書性之事實，自無從為被告不利之認定。是被告主觀犯意，應僅及
    於盜用他人無線通信設備之認知，其客觀獲得不法利益，應為免付相當於使用行
    動電話之通話費，乃情理內推斷，堪可認定。綜據上述，被告所為縱客觀上該當
    於行使偽造準私文書，然不能無視被告乃一不具手機通訊相關專業知識與技能之
    人，其顯不具相關文書性之主觀上認知，是殊難眛於被告個案之客觀事實，僅因
    行動電話手機內存在相關專業人員（包括電信及法律專業人員）研究所得之文書
    性，即遽予認定被告具有行使偽造準私文書之犯意，是此部分不能證明被告犯罪
    ，因公訴人認與前開起訴論罪之部分有想像競合犯之關係，為裁判上一罪，爰不
    另為無罪之諭知。
據上論結，應依刑事訴訟法第二百九十九條第一項前段，修正前電信法第五十六條第
一項、第六十條，刑法第十一條前段、第二條第一項但書、第五十六條、第四十七條
，判決如主文。
本案經檢察官王光傑到庭執行職務。
中      華      民      國      八十九      年      十    月    三十    日
                                      臺灣屏東地方法院刑事第二庭
                                          法  官    蔡憲德
右正本證明與原本無異。
對於本判決如有不服應於收受送達後十日內向本院提出上訴書狀上訴於台灣高等法院
高雄分院並按他造當事人之人數附具繕本。
                                          書記官   林鴻仁
中      華      民      國      八十九      年    十    月     三十     日
附錄本案論罪科刑法條
修正前電信法第五十六條第一項
意圖為自己或第三人不法之利益，以有線、無線或其他電磁方式，盜接或盜用他人電
信設備通信者，處五年以下有期徒刑、拘役或科或併科新台幣十五萬元以下罰金。
  附表
┌─────────┬──────┬──────┬────────┐
│盜打日、時、分、秒│撥打對象號碼│ 通話時間   │  備        註  │
├─────────┼──────┼──────┼────────┤
│87.04.20  01:21:01│0000000     │ 七十一秒   │呼叫器0000000000│
├─────────┼──────┼──────┼────────┤
│87.04.24  00:41:00│0000000     │ 六十秒     │同右            │
├─────────┼──────┼──────┼────────┤
│87.04.24  00:49:26│0000000     │ 七十九秒   │同右            │
├─────────┼──────┼──────┼────────┤
│87.04.24  00:59:44│0000000     │ 七十八秒   │同右            │
├─────────┼──────┼──────┼────────┤
│87.06.03  05:44:50│0000000     │ 十六秒     │同右            │
├─────────┼──────┼──────┼────────┤
│87.04.01  10:04:01│0000000     │ 一百十七秒 │呼叫器0000000000│
├─────────┼──────┼──────┼────────┤
│87.04.05  20:02:04│0000000     │ 六秒       │同右            │
│          20:02:21│            │ 九秒       │                │
│          20:03:10│            │ 八秒       │                │
│          20:03:30│            │ 六秒       │                │
└─────────┴──────┴──────┴────────┘


司法院資訊處製作；財團法人民間司法改革基金會備份。
